臺灣臺南地方法院民事判決　　　　　　　100年度訴字第208號
原　　　告　蔡阿雲
訴訟代理人　蔡錦聰
被　　　告　林久光
上列當事人間請求給付借款事件，於民國100 年4 月26日言詞辯
論終結，本院判決如下：
    主      文
被告應給付原告新臺幣貳佰壹拾參萬陸仟捌佰元，及自民國九十
八年一月一日起至清償日止，按年息百分之五計算之利息。
訴訟費用新臺幣貳萬貳仟壹佰捌拾陸元由被告負擔。
本判決於原告以新臺幣柒拾貳萬元為被告預供擔保，得假執行。
    事實及理由
一、原告主張被告於民國89年間提供不動產辦理設定新臺幣（下
    同）300 萬元之抵押權擔保，於89年10月27日向原告借款30
    0 萬元，並約定月息9 厘即年息百分之10.8。惟被告本金未
    清償，僅給付1 年之利息後即未再付利息，亦即自91年1 月
    1 日起至97年12月底，共7 年未付利息，嗣經兩造於98年1
    月1 日以月息9 厘會算利息，被告積欠原告利息共2,268,00
    0 元，原告優待少拿131,200 元利息，故被告簽發3 張款項
    借用證，其中2 張各100 萬元、1 張136,800 元，約定清償
    日期為99年1 月1 日，利息以年息百分之5 計算。又被告為
    國小教師退休，是知識份子，身心健康，若非經被告承認債
    務，被告斷不會無緣無故簽寫借據給原告。詎被告屆期未清
    償，為此依系爭款項借用證契約提起本件訴訟等語，並聲明
    ：除假執行之擔保金額外，如主文所示。
二、被告則以其固於89年10月27日向原告借款300 萬元，但事後
    有由被告之存摺領出100 萬元交付原告及原告之子蔡燈富，
    故被告積欠原告之借款本金僅200 萬元。又被告借款後向原
    告支付利息多年，之後被告無力支付利息，至98年1 月1 日
    兩造會算債務金額，原告表示願意將利息減為136,800 元，
    加上本金200 萬元，總計被告積欠原告2,136,800 元，被告
    並依原告要求在兩張各100 萬元及1 張136,800 元之款項借
    用證上簽名，故原告主張被告積欠2,136,800 元之利息實不
    可採等語資為抗辯，並聲明：駁回原告之訴。
三、兩造不爭執之事實：
（一）被告於89年10月27日向原告借款300 萬元，原告並於同日
      匯款至被告設於台北銀行台南分行60669-9 帳號，被告於
      同日領出現金100 萬元，另於89年11月7 日匯出200 萬元
      至被告之妻林蔡春惠設於左鎮郵局000000-0帳號。
（二）被告於89年10月27日書立1 張款項借用證交付原告，記載
      借款300 萬元，月息9 厘，借用人為被告，連帶保證人為
      林蔡春惠。
（三）被告於98年1 月1 日另書寫3 張款項借用證交付原告，其
      上分別記載借用款項為100 萬元、100 萬元、136,800 元
      ，利息按年息百分之5 計算。
四、本件兩造爭執之事項在於：（一）被告有無於89年10月27日
    交付100 萬元給訴外人蔡燈富？（二）被告於98年1 月1 日
    所書立的3 張款項借用證上所載的金額究竟為系爭300 萬元
    借款自91年1 月1 日到97年12月31日共7 年之利息？還是89
    年10月27日所借300 萬元之剩餘本金200 萬元及其利息136,
    800 元？經查：
（一）按當事人主張有利於己之事實，就其事實有舉證之責任，
      民事訴訟法第277 條前段定有明文。而金錢交付之原因甚
      多，故當事人主張有金錢消費借貸之法律關係存在，除須
      證明有金錢之交付外，尚須就雙方借貸意思表示互相一致
      ，負舉證之責。又原告於起訴原因已有相當之證明，而被
      告於抗辯事實並無確實證明方法，僅以空言爭執者，當然
      認定其抗辯事實之非真正，而應為被告不利益之裁判。有
      最高法院18年上字第1679號判例可資參照。
（二）經查原告既於89年10月27日將其借予被告之系爭300 萬元
      匯至被告之台北銀行台南分行帳戶，被告並於同日簽立記
      載借款300 萬元、月息9 厘之款項借用證交付原告等情，
      有如前述，被告並自承伊曾付利息給原告等語，足見兩造
      間確實有系爭300 萬元消費借貸關係及支付利息之合意。
      雖被告抗辯伊已經清償100 萬元之本金交給蔡燈富云云，
      惟已為原告所否認，且依被告提出之台北銀行台南分行60
      669-9 帳戶存摺節本之影本，僅足顯示被告有於89年10月
      27日自該帳戶領出100 萬元之事實，但對於該領出之100
      萬元是否交付予原告之子蔡燈富尚無從為積極之證明，是
      被告提出之台北銀行台南分行帳戶存摺節本，無從為有利
      於被告之認定。況證人蔡燈富證稱：我從來沒有收過被告
      交付的100 萬元現金等語（見本院100 年4 月26日言詞辯
      論筆錄），參以被告另辯稱：因為原告說他匯的錢中有10
      0 萬元是要給蔡燈富的，所以我就領給蔡燈富，但當時錢
      已經在我的帳戶，所以由我在89年10月27日領現金100 萬
      元給蔡燈富云云（見本院100 年3 月30日言詞辯論筆錄）
      ，然若原告匯給被告之300 萬元中有100 萬元是要給自己
      的兒子蔡燈富，衡情原告將該100 萬元逕行匯給蔡燈富即
      可，實無需要經由被告收受再領出轉交蔡燈富之理，且若
      被告於89年10月27日領出之100 萬元確實交付蔡燈富用以
      清償系爭300 萬元借款中之100 萬元本金，衡諸常理，被
      告出具之款項借用證上記載之本金應為200 萬元，亦無於
      同日書立上載借款300 萬元、月息9 厘，被告為借款人，
      而由被告之配偶林蔡春惠為連帶保證人之款項借用證交付
      原告之理。是被告否認證人蔡燈富證詞之真正，抗辯伊於
      89年10月27日領出之100 萬元乃用以清償系爭300 萬元借
      款本金而交付蔡燈富云云，實與常情不符，且未據被告舉
      證以實其說，自無可採，堪認原告主張系爭300 萬元借款
      本金未據被告清償分毫乙節為真實。
（三）再查兩造於系爭款項借用證上既有系爭300 萬元消費借貸
      及按月支付利息之合意，有如前述，足見原告主張兩造約
      定被告應依系爭款項借用證上所載，按月息百分之0.9 即
      年息百分之10.8計付利息，應屬真實。雖被告另辯稱：款
      項借用證是原告拿給伊寫的，也是原告要求記載那些內容
      ，伊不知道月息9 厘是多少利息云云，惟被告另陳稱：98
      年1 月1 日之前的利息，原告沒有跟我說他收多少，98年
      1 月兩造核算時，原告說利息是136,800 元，98年1 月會
      算之前，我付了100 多萬元利息給原告，但沒有證明，都
      是以現金交付，每次43,000元，只有我跟原告在場，沒人
      看到云云（見本院100 年3 月30日言詞辯論筆錄）；又陳
      稱：伊從89年到94年每月都有付利息36,000元給原告云云
      （見本院100 年4 月26日言詞辯論筆錄），可知被告自陳
      伊交付原告之利息金額，先後陳述不一，每月金額更有43
      ,000元或36,000元之不同，總清償利息金額亦有100 多萬
      元或200 多萬元（36,000元×60個月〈90年到94年共5 年
      〉＝216 萬元）之差異，惟不論被告所述交付何者利息數
      額為真，但從被告自承每月交付原告之利息至少有36,000
      元觀之，足認兩造約定之利息應不可能少於月息9 厘，是
      被告抗辯伊不知道兩造約定之月息9 厘是多少利息云云，
      顯不可採。而被告既自承伊無法提出交付利息予原告之證
      明，則被告請求調查伊自89年到94年間每月都給原告36,0
      00元之利息部分，自無必要。
（四）又查系爭300 萬元借款本金既未經被告清償，則兩造於98
      年1 月會算時，自係以300 萬元本金按月息9 厘即年息百
      分之10.8計算利息，而被告既自承無法提出伊支付多少利
      息予原告之證明，亦未能說明伊所辯利息136,800 元如何
      算出，則原告主張被告自91年1 月1 日起至97年12月31日
      止共7 年未付利息乙節，自屬可採。依此計算，被告積欠
      原告7 年之利息共2,268,000 元（300 萬元×0.108 ×7
      ＝2,268,000 元）。參以證人蔡燈富另證稱：我知道我爸
      爸（即原告）在89年10月27日有電匯300 萬元借給被告，
      當時約定利息是月息9 厘，100 萬元月息是9,000 元，款
      項借用證上利息9 厘也是被告寫的，被告是教師退休，怎
      麼可能不知道月息9 厘。98年1 月1 日計算利息時，是被
      告在我家算的，我有在場，被告的太太也有在場，被告利
      息算好之後才寫款項借用證。又當時（即89年）錢存放在
      銀行就有8 、9 厘的利息，是被告硬要求用9 厘的利息借
      款，因為兩造是親戚關係等語（見本院100 年4 月26日言
      詞辯論筆錄），可知被告係於98年1 月1 日按月息9 厘會
      算利息時，始另簽立2 張各100 萬元及1 張136,800 元之
      款項借用證予原告。雖被告否認證人蔡燈富證詞之真正，
      惟蔡燈富之前開證詞，與原告提出之系爭4 張款項借用證
      之記載相符，被告亦自承系爭4 張款項借用證為伊簽立無
      誤（見本院100 年3 月30日言詞辯論筆錄），而被告之抗
      辯既有前述矛盾不可採信之處，堪認證人蔡燈富之證詞並
      無瑕疵，應堪採信。再衡諸被告簽立2 張各100 萬元及1
      張136,800 元之款項借用證予原告後，並未請求原告返還
      系爭300 萬元借款之款項借用證乙節，亦據被告自承在卷
      （見本院100 年3 月30言詞辯論筆錄），惟被告於98年1
      月簽發之3 張款項借用證若為剩餘之系爭借款本金200 萬
      元及利息136,80 0元之憑證，衡情被告應會要求原告返還
      系爭300 萬元借款之款項借用證，實無可能讓原告繼續持
      有可對被告求償之系爭300 萬元款項借用證之理。是綜合
      上情，堪認原告主張被告於98年1 月1 日書立之3 張款項
      借用證上所載之金額乃系爭300 萬元借款自91年1 月1 日
      起至97年12月31日止共7 年之利息，但原告優待少拿131,
      200 元，被告積欠原告共2,136,800 元之利息等情，應屬
      可採。被告抗辯系爭3 張款項借用證乃剩餘200 萬元借款
      本金及其利息13 6,800元云云，仍無可採。
五、復按利息不得滾入原本，再生利息。但當事人以書面約定，
    利息遲付逾1 年後，經催告而不償還時，債權人得將遲付之
    利息滾入原本者，依其約定。遲延之債務，以支付金錢為標
    的者，債權人得請求依法定利率計算之遲延利息。但約定利
    率較高者，仍從其約定利率。對於利息，無須支付遲延利息
    。民法第207 條第1 項、第233 條第1 項、第2 項定有明文
    。又按「民法第207 條第1 項所謂利息不得滾入原本再生利
    息，係限制債權人一方行為，將遲付之利息滾入原本，若經
    債權債務雙方之同意，約定將以前遲付之利息滾入原本，並
    已由實物之借貸更改為金錢之借貸者，其更改前之利息，已
    變為更改後之原本，自不受該條規定之限制。」（最高法院
    41年台上字第1105號判例意旨參照）。另按「民法第233 條
    第2 項所稱之利息，係指未經依法滾入原本之利息而言，若
    利息已經依法滾入原本，則失其利息之性質，而成為原本之
    一部，債務人就該部分給付負遲延責任時，債權人自得依同
    條第1 項請求遲延利息，不在適用同條第2 項規定之列。」
    （最高法院26年渝上字第253 號判例要旨參照）。經查被告
    於98年1 月1 日書立之3 張款項借用證上記載之100 萬元、
    100 萬元、136,800 元固為系爭300 萬元借款之7 年利息，
    然被告既將各該金額另簽立3 張款項借用證交付原告，其上
    並均有按年息百分之5 計算利息之約定，可知兩造已以系爭
    3 張款項借用證合意約定其上共2,136,800 元之利息滾入原
    本計息。又系爭2,136,800 元乃被告積欠長達7 年之利息債
    務，兩造並約定被告應於99年1 月1 日清償，亦有款項借用
    證3 張在卷可稽，惟被告屆期既未清償，則原告就被告積欠
    之系爭2,136,800 元，請求被告另給付自98年1 月1 日起至
    清償日止，按兩造約定利率年息百分之5 計算之利息，參照
    前開規定，亦屬有據。從而原告依系爭3 張款項借用證所成
    立之消費借貸法律關係，請求被告給付2,136,800 元，及自
    98年1 月1 日起至清償日止，按年息百分之5 計算之利息，
    為有理由，應予准許。
六、再按訴訟費用，由敗訴之當事人負擔。法院為終局判決時，
    應依職權為訴訟費用之裁判。民事訴訟法第78條及第87條第
    1 項分別定有明文。經核本件訴訟費用額即為第一審裁判費
    22,186元，而原告之請求為有理由，本院爰依上開規定確定
    被告應負擔之訴訟費用如主文第2 項所示。
七、原告陳明願供擔保，請准宣告假執行，經核合於法律規定，
    爰酌定相當之擔保金額併准許之。
八、本件事證已臻明確，兩造其餘攻擊及防禦方法，核與本件判
    決結果無影響，爰不一一論述，併此說明。
據上論結，本件原告之訴為有理由，依民事訴訟法第78條、第87
條第1 項、第390 條第2 項，判決如主文。
中    華    民    國    100   年    5     月    19    日
                  民事第三庭    法  官  林雯娟
以上正本係照原本作成。
如對本判決上訴，須於判決送達後20日內向本院提出上訴狀，並
按上訴之標的金額繳納上訴費用。
如委任律師提起上訴者，應一併繳納上訴審裁判費。
中    華    民    國   100    年    5     月    19    日
                                書記官  楊建新